【裁判字號】    99,訴,2333
【裁判日期】    991015
【裁判案由】    強盜
【裁判全文】
臺灣臺中地方法院刑事判決              99年度訴字第2333號
公  訴  人  臺灣臺中地方法院檢察署檢察官
被      告  乙○○
選任辯護人  陳慧芬律師
上列被告因強盜案件，經檢察官提起公訴（99年度偵字第13989
號），本院判決如下：
    主  文
乙○○犯準強盜罪，處有期徒刑貳年捌月，扣案之安全帽壹頂沒
收。
    事  實
一、乙○○於民國99年6月14日15時42分許，騎乘車牌號碼UEU-3
    61號輕型機車，行經臺中市○○○○路258號前時，見瑞業
    實業有限公司（下稱瑞業公司，負責人為丙○○）所有之車
    牌號碼BR-940號大貨車停放在路旁，且車尾放置有水泥輸送
    管，竟意圖為自己不法之所有，徒手搬運竊取水泥輸送管3
    支，至其騎乘之機車腳踏板上而既遂，適為丙○○之父丁○○當場發現，乙○○見狀欲逃離，丁○○即要求乙○○留在
    現場而欲加以逮捕，乙○○為脫免逮捕，竟先徒手毆打丁○○，再以脫下安全帽毆打丁○○之強暴方式，與丁○○發生
    扭打，至使丁○○因受有右臉裂傷、左前額刮傷、右手大拇
    指腫脹疑挫傷、左前臂刮傷、右腳瘀傷之傷害（傷害部分未
    據告訴）而不能抗拒，嗣因丙○○聽聞瑞業公司會計告知，
    隨即上前制伏乙○○並報警處理。
二、案經臺中市警察局第四分局報告臺灣臺中地方法院檢察署檢
    察官偵查起訴。
    理  由
一、證據能力部分：
  (一)按被告以外之人於審判外之言詞或書面陳述，除法律有規定
    者外，不得作為證據；次按被告以外之人於檢察事務官、司
    法警察官或司法警察調查中所為之陳述，與審判中不符時，
    其先前之陳述具有較可信之特別情況，且為證明犯罪事實存
    否所必要者，得為證據，刑事訴訟法第159條、第159條之2
    分別定有明文。本件證人丁○○於司法警察（官）調查中所
    為之陳述，為被告以外之人於審判外之言詞陳述，復未經證
    明具有較可信之特別情況，且為證明犯罪事實存否所必要，
    依上開規定，自無證據能力。
  (二)按被告以外之人於審判外之言詞或書面陳述，除法律有規定
    者外，不得作為證據；被告以外之人於審判中有下列情形之
    一，其於檢察事務官、司法警察官或司法警察調查中所為之
    陳述，經證明具有可信之特別情況，且為證明犯罪事實之存
    否所必要者，得為證據：一、死亡者。二、身心障礙致記憶
    喪失或無法陳述者。三、滯留國外或所在不明而無法傳喚或
    傳喚不到者。四、到庭後無正當理由拒絕陳述者；該言詞或
    書面陳述，雖不符刑事訴訟法第159條之1至第159條之4之規
    定，而經當事人於審判程序同意作為證據，法院審酌該言詞
    陳述或書面陳述作成時之情況，認為適當者，亦得為證據；
    當事人、代理人或辯護人於法院調查證據時，知有第159條
    第1項不得為證據之情形，而未於言詞辯論終結前聲明異議
    者，視為有前項之同意，刑事訴訟法第159條第1項、第159
    條之3、第159條之5分別定有明文。核其立法理由在於傳聞
    證據未經當事人之反對詰問予以核實，乃排斥其證據能力。
    惟當事人如放棄對原供述人之反對詰問權，於審判程序表示
    同意該等傳聞證據可作為證據，此時，法院除認該傳聞證據
    欠缺適當性外，自可承認其證據能力。又當事人、代理人或
    辯護人於調查證據時，知有刑事訴訟法第159條第1項不得為
    證據之情形，卻表示「對於證據調查無異議」、「沒有意見
    」等意思，而未於言詞辯論終結前聲明異議者，應視為已有
    將該等傳聞證據採為證據之同意（參見最高法院94年度臺上
    字第2976號判決意旨）。本件檢察官、被告及辯護人於審判
    期日，除對於上開證人丁○○於警詢證述之證據能力提出爭
    執外，對本案之其他證據之證據能力均不爭執，復於審判期
    日就本院提示之證據於言詞辯論終結前，均未就所調查之證
    據主張有刑事訴訟法第159條不得為證據之情形，且均表示
    無意見，本院審酌該等證據作成時，亦無不適當之處，是參
    考上開最高法院判決要旨，應視為已有將該等傳聞之證據採
    為證據之同意，本案經調查之證據均有證據能力。
二、認定犯罪事實所根據的證據及理由：
  (一)被告於本院審理中坦白承認確實有在上開時、地，徒手竊取
    瑞業公司所有水泥輸送管3支，並放置在其所騎乘之機車腳
    踏板上，及伊確實有毆打被害人丁○○成傷之事實，核與證
    人丁○○於偵查及本院審理中具結證述情節相符，被告上開
    自白應與事實相符，足堪採信。
  (二)被告以徒手及持安全帽之方式，毆打證人丁○○，致證人丁○○受有右臉裂傷、左前額刮傷、右手大拇指腫脹疑挫傷、
    左前臂刮傷、右腳瘀傷之傷害，此有林新醫療社團法人林新
    醫院診斷證明書1份附卷可憑，是被告確有對證人丁○○施
    以強暴手段，致使證人丁○○達不能抗拒之程度。
  (三)被告為警查獲時，當場扣得其所持毆打證人丁○○之安全帽
    1頂及其所竊取之輸送管3支，此有臺中市警察局第四分局搜
    索、扣押筆錄、扣押物品目錄表附卷可稽；又上開輸送管3
    支業經證人丁○○確認是瑞業公司所有，並已領回，亦有贓
    物認領保管單1紙存卷可參。
  (四)復有現場、監視器翻拍、證人丁○○受傷照片計12幀在卷可
    佐。
  (五)本案事證明確，被告犯行堪予認定。
三、對被告辯解不採的理由：
    被告及辯護人雖辯稱被告毆打證人丁○○並非出於防護贓物
    、脫免逮捕所為，且被告所使用之方法，未達使證人丁○○
    不能抗拒之程度，又被告竊取上開輸送管尚未達既遂之階段
    云云。然查：
  (一)證人丁○○於本院審理中到庭具結證稱：因為伊剛從外面回
    來，看到被告在我們灌水泥的壓送車旁邊在拿取水泥輸送管
    ，伊看到時那些水泥輸送管已經在被告機車的腳踏板上，當
    時被告機車停放在壓送車的旁邊，伊看到被告時，就把剛開
    到家的車子擋在被告機車的前面，不讓被告騎走，當時伊車
    子斜插在被告機車前方，被告就無法將機車騎走，被告那時
    想走，伊有說不能走，被告還是想走，伊很生氣，就先拍了
    被告的肩膀一下，然後被告就反抗，便與我拉拉扯扯，後來
    就拿安全帽打伊的頭部；伊在偵查中稱「我沒有辦法就放開
    他，然後一直叫小偷」是因為伊與被告拉扯之際，不想讓被
    告跑走，所以伊才會大喊小偷，伊1個人沒有辦法將被告壓
    制在現場，因為伊的體力不夠，被告應該是想要逃走才會攻
    擊伊；伊當時有用手拍被告的肩膀叫他不能走。但是如果被
    告要用跑的離開，應該是可以離開的；伊在拍被告肩膀之前
    有說「你為何要偷我的東西，你不能走」，被告當時已經想
    要離開了。伊叫被告不要離開，被告還是有離開的動作，伊
    就拍被告的肩膀，叫他不能走，伊與被告之所以會發生拉扯
    ，是因為被告想離開，而伊不想讓被告走才會發生的，被告
    並沒有問伊為何要打他，因為伊沒有辦法不讓被告走，所以
    伊才打被告，因為被告比較年輕，力氣比伊大，當時伊發現
    被告在拿水泥輸送管時，伊拍被告肩膀，叫被告不要走，被
    告有反抗，伊拉不住被告，也打不過被告等語明確，是：
    1.按現行犯，不問何人得逕行逮捕之，刑事訴訟法第88條第
      1項定有明文。被告於竊取上開輸送管為證人丁○○發覺
      ，證人丁○○即要求被告不要離開，被告仍欲離開，證人
      丁○○始拍被告之肩膀要被告不要離開，進而發生拉扯，
      顯見證人丁○○確有逮捕被告之意及行為。
    2.證人丁○○因欲阻止被告離開，遭被告毆打致受有前揭傷
      害，已如前述，且證人丁○○於案發時已是61歲之老年，
      其體型亦堪認瘦弱，被告則適為34歲之青壯，其體型亦較
      證人丁○○高大、強壯，證人丁○○亦證稱伊1個人確實
      無法阻止被告離開，所以伊要呼喊小偷等語明確，佐以被
      告尚持安全帽毆打證人丁○○，證人丙○○於本院審理中
      亦具結證稱伊出來看時，證人丁○○臉上有流血，並沒有
      看到被告有受傷等語明確，要難因證人丙○○適時出現幫
      助證人丁○○制伏被告，遽認被告所施用之強暴方式未使
      證人丁○○達不能抗拒之程度。
    3.被告之竊盜犯行，經證人丁○○發覺並要求其不得離開，
      被告仍欲離開，證人丁○○遂有拍打被告肩膀，被告仍欲
      離開現場，進而與證人丁○○發生拉扯，直至證人丙○○
      前來幫忙壓制被告，被告始未能逃脫一節，業據證人丁○○、丙○○證述明確，是被告如未設法脫免逮捕，即不會
      與證人丁○○發生拉扯，被告雖未能逃離現場，然係因證
      人丁○○勉力拉住被告，證人丙○○適時出現壓制被告之
      結果，被告顯係為脫免逮捕而施強暴方法無訛，被告辯稱
      其未有脫免逮捕之意思云云，不足採信。
    4.被告雖辯以其意識不清，不知為何會至現場竊取輸送管云
      云，惟被告當時係自豐樂公園欲至萬和路與文昌街之萬和
      宮找朋友，路上並無發生車禍等語，此據被告陳明在卷，
      是自豐樂公園至案發現場之路途非近，被告既可自豐樂公
      園騎乘機車途經案發現場，且搬運每支重約10公斤之輸送
      管3支，難認其意識有何不清之處。
  (二)再刑法上竊盜罪既遂未遂區分之標準，係採權力支配說，即
    行為人將竊盜之客體，移入一己實力支配之下者為既遂，不
    因尚未將贓物搬離現場，而謂為竊盜未遂；若著手於竊盜，
    而尚未脫離他人之持有，或未移入一己實力支配之下者，始
    為未遂（最高法院49年台上字第939號判例、84年度台上字
    第2256號判決參照）。本件被告坦承確實已將竊取之輸送管
    3支置於其所騎乘之機車腳踏板上，核與證人丁○○於偵、
    審中證述情節一致，則被告既已將所竊物品置於所騎乘機車
    之腳踏板上，應認已置於被告實力支配之下，縱其竊得上開
    物品後，尚未離開現場，亦無妨其竊盜行為業已得逞，而應
    屬既遂，是辯護人認被告此部分犯行係未遂，自有未洽。另
    按刑法準強盜罪，係以竊盜或搶奪為前提，在脫免逮捕之情
    形，其竊盜或搶奪既遂者，即以強盜既遂論，如竊盜或搶奪
    為未遂，即以強盜未遂論，此有最高法院68年臺上字第2772
    號判例可資參照，是本件被告竊盜犯行既屬既遂，其準強盜
    犯行亦屬既遂無訛。
四、論罪科刑之理由：
  (一)本件被告竊盜既屬既遂，核被告所為，係犯刑法第329條之
    準強盜罪。
  (二)本院審酌被告犯下本案準強盜罪，無非係出於本能想要逃避
    被害人逮捕之動機，其對被害人丁○○施以暴行固不足取，
    惟並未對被害人丁○○造成嚴重之傷害，被害人丁○○於本
    院審理時亦陳稱願意給被告自新之機會，並有和解書1份附
    卷可憑，本院認依本案情節，情輕法重，堪予憫恕，雖宣告
    準強盜罪之法定最低本刑，猶嫌過重，爰依刑法第59條之規
    定，減輕其刑。
  (三)爰審酌被告正值青壯，不思以正途獲取財物，於竊盜犯行遭
    被害人丁○○發覺後仍不願接受法律制裁，而對追捕之被害
    人丁○○施以暴行，對被害人丁○○之人身安全造成危害，
    其犯罪之動機、目的及手段，犯後避重就輕之態度等一切情
    狀，量處如主文所示之刑。
  (四)又扣案之安全帽1頂，係供被告毆打被害人丁○○所用之物
    ，且為被告所有，業經被告供明在卷可按，爰依刑法第38
    條第1項第2款併予宣告沒收
五、適用法律依據：
  (一)刑事訴訟法第299條第1項前段。
  (二)刑法329條、第59條、第38條第1項第2款。
本案經檢察官甲○○到庭執行職務。
中    華    民    國    99    年    10    月    15    日
                刑事第十七庭  審判長法  官  劉邦繡
                                    法  官  劉惠娟
                                    法  官  洪挺梧
上正本證明與原本無異。
如不服本判決，應於收受送達後10日內向本院提出上訴書狀（應
敘述具體理由並附繕本）。
上訴書狀如未敘述理由，應於上訴期間屆滿後20日內補提理由書
於本院。
                                    書記官  劉雅玲
中    華    民    國    99    年    10    月    15    日
附錄判決法條：
中華民國刑法第329條
（準強盜罪）
竊盜或搶奪，因防護贓物、脫免逮捕或湮滅罪證，而當場施以強
暴脅迫者，以強盜論。
中華民國刑法第328條
（普通強盜罪）
意圖為自己或第三人不法之所有，以強暴、脅迫、藥劑、催眠術
或他法，至使不能抗拒，而取他人之物或使其交付者，為強盜罪
，處5年以上有期徒刑。
以前項方法得財產上不法之利益或使第三人得之者，亦同。
犯強盜罪因而致人於死者，處死刑、無期徒刑或10年以上有期徒
刑；致重傷者，處無期徒刑或7年以上有期徒刑。
第1項及第2項之未遂犯罰之。
預備犯強盜罪者，處1年以下有期徒刑、拘役或3千元以下罰金。

司法院資訊處製作；財團法人民間司法改革基金會備份。
